【裁判字號】    91,易,3348
【裁判日期】    920331
【裁判案由】    違反動產擔保交易法
【裁判全文】
臺灣高雄地方法院刑事判決                        九十一年度易字第三三四八號
    公  訴  人  臺灣高雄地方法院檢察署檢察官
    被      告  乙○○
右列被告因違反動產擔保交易法案件，經檢察官聲請簡易判決處刑（九十一年度偵字
第一一○五九號），本院鳳山簡易庭認不得以簡易判決處刑，移由本院依通常程序審
理，本院判決如左：
    主  文
乙○○動產擔保交易之債務人，意圖不法之利益，將標的物遷移，致生損害於債權人
，累犯，處拘役參拾日，如易科罰金，以參佰元折算壹日。
    事  實
一、乙○○前因違反藥事法等案件，經本院八十五年度訴字第一五八四號判決處有期
    徒刑四月，並於民國八十五年十月二十二日易科罰金執行完畢。猶不知悔改，於
    八十九年六月三日，以動產抵押之方式，提供車牌號碼ＹＴ─八七四五號自用小
    客車一輛向債權人聯邦商業銀行股份有限公司（以下簡稱聯邦商銀公司）申請汽
    車貸款新台幣（下同）七十萬元，乙○○為動產擔保交易之債務人。雙方約定借
款期間自八十九年六月三日起至九十二年六月三日止，並自八十九年六月三日起
    以每一個月為一期，共分三十六期，每期攤還二萬六千零一十四元，標的物存放
    地點為乙○○位於高雄縣岡山鎮○○路五八號九樓之九號住所。在價金未付清之
    前，標的物所有權仍屬於債權人所有，買受人僅得依約占有使用，不得任意遷移
    或為其他處分。詎乙○○在取得標的物之後，竟意圖為自己之不法利益，於九十
    年二月間將前開車輛遷移藏匿不知去向，經聯邦商銀公司分別於九十年二月二十
    七日及同年三月二十一日派員至上開標的物存放地點查看，均未發現上述標的物
    依約存放在前開約定之地點，且其僅繳付十期貸款金額，自九十年四月三日起即
    拒不付款，經聯邦商銀公司於九十一年一月十日提出刑事告訴後，始於同年三月
    十四日匯款二萬六千一百元，尚欠有本金六十萬一千一百五十一元，致債權人聯
    邦商銀公司追索無著受有損害。
二、案經聯邦商銀公司訴由臺灣高雄地方法院檢察署檢察官聲請簡易判決處刑。
    理  由
一、訊據被告乙○○固不否認於右揭時地與告訴人簽訂動產抵押契約書等情，惟辯稱
    ：車子是伊哥哥（林進德）開走，伊未使用該車且不知車子在何處云云。惟查本
    件貸款從申請、徵信、對保及撥貸均由被告出面，其兄林進德從未參與，業據告
    訴人聯邦商銀公司職員薛信明、代理人佘尚益分於警訊及偵訊中指訴綦詳，並有
    借款契約書、動產抵押契約書、動產擔保交易動產抵押設定登記申請書、聯邦銀
    行授信明細查詢單、協尋車輛申請書、不良授信催收記錄表、本票等影本各一紙
    附卷可稽。被告既出名與告訴人訂立動產抵押契約，並於契約書上簽名，就契約
    條款中規定於價金未付清前，標的物所有權仍屬債權人所有，動產擔保交易之債
    務人僅得依約占有使用，不得任意遷移或為其他處分等內容，自不得諉為不知。
    再者，被告復無法提出其兄林進德之聯絡電話或地址以供查明其說，是其空言否
    認，洵屬卸責之詞，委無可採。本件事證明確，其犯行堪予認定。
二、核被告所為，係犯動產擔保交易法第三十八條之罪。查被告前因違反藥事法等案
    件，經本院八十五年度訴字第一五八四號判決處有期徒刑四月，並於八十五年十
    月二十二日易科罰金執行完畢，此有臺灣高等法院被告全國前案紀錄表在卷可稽
    ，其前受有期徒刑執行完畢，於五年以內再犯本件最重本刑為有期徒刑以上之罪
    ，為累犯，應依刑法第四十七條之規定加重其刑。爰審酌被告未能斟酌己身財力
    ，購買本件汽車後無法繳付分期款，又擅自遷移汽車，致告訴人追索無著，惟犯
    後坦承部分犯行，態度尚稱良好，復已於九十二年三月十二日清償告訴人五十五
    萬二千元，並與告訴人達成民事和解，此經告訴代理人甲○○到庭陳述屬實（本
    院卷第三七頁），且有和解書一份（本院卷第三九、四○頁）在卷可稽，及犯罪
    動機、所生損害等一切情狀，量處如主文所示之刑，並諭知易科罰金之折算標準
    。
據上論斷，應依刑事訴訟法第二百九十九條第一項前段，動產擔保交易法第三十八條
，刑法第十一條前段、第四十七條、第四十一條第一項，罰金罰鍰提高標準條例第一
條前段、第二條，判決如主文。
本案經檢察官彭斐虹到庭執行職務。
中    華    民    國    九十二    年      三      月      三十一      日
                                  臺灣高雄地方法院刑事第二庭
                                      法  官    吳為平
右正本證明與原本無異。
如不服本判決，應於判決送達後十日內，向本院提出上訴狀。
                                      書記官    曾秀鳳
中    華    民    國    九十二    年      四      月二        日
附錄論罪科刑法條：
動產擔保交易法第三十八條
動產擔保交易之債務人，意圖不法之利益，將標的物遷移、出賣、出質、移轉、抵押
或為其他處分，致生損害於債權人者，處三年以下有期徒刑、拘役或科或併科六千元
以下之罰金。


司法院資訊處製作；財團法人民間司法改革基金會備份。
